臺灣板橋地方法院刑事判決　　　　　　　96年度訴字第1651號
公　訴　人　臺灣板橋地方法院檢察署檢察官
被　　　告　甲○○
　　　　　　　　　（現另案於臺灣臺北監獄臺北分監執行中）
上列被告因違反毒品危害防制條例案件，經檢察官提起公訴（96
年度毒偵字第1850、2755號），被告於準備程序中對被訴之事實
為有罪陳述，本院合議庭裁定由受命法官獨任行簡式審判程序，
並判決如下：
    主  文
甲○○施用第一級毒品，累犯，處有期徒刑壹年，扣案海洛因拾
伍包（合計淨重貳拾點伍公克）、注射針筒肆枝（其內之海
洛因殘渣均量微無法析離單獨秤重）均沒收銷燬，未使用過之注
射針筒伍枝、分裝杓壹枝均沒收；又施用第二級毒品，累犯，處
有期徒刑伍月，扣案安非他命壹包（驗餘毛重零點玖捌柒公克）
沒收銷燬、前開分裝杓壹枝沒收；應執行有期徒刑壹年月，扣
案前開海洛因拾伍包（合計淨重貳拾點伍公克）、前開注射
針筒肆枝（其內之海洛因殘渣均量微無法析離單獨秤重）、前開
安非他命壹包（驗餘毛重零點玖捌柒公克）均沒收銷燬，前開未
使用過之注射針筒伍支、前開分裝杓壹枝均沒收。
    事  實
一、甲○○有違反麻醉藥品管理條例前科，民國87年間，復因施
    用毒品案件，經臺灣士林地方法院以87年度毒聲字第1003號
    裁定送勒戒處所觀察、勒戒後，認無繼續施用毒品傾向，由
    臺灣士林地方法院檢察署檢察官於87年12月29日以87年度偵
    字第5641號為不起訴處分確定；又於88年間，因施用毒品案
    件，經臺灣士林地方法院以88年度聲字第1570號裁定送勒戒
    處所觀察、勒戒後，因認有繼續施用毒品傾向，由臺灣士林
    地方法院以88年度毒聲字第1765號裁定令入戒治處所施以強
    制戒治，該次施用毒品犯行並經臺灣士林地方法院以88年度
    士簡字第846 號判處有期徒刑4 月確定，於90年5 月19日執
    行完畢；又於89年間，因施用毒品案件，經臺灣士林地方法
    院以90年度毒聲字第620 號裁定令入戒治處所施以強制戒治
    ，迄91年8 月29日執行完畢出所，該次施用毒品犯行且經臺
    灣士林地方法院以89年度訴字第515 號判決分別判處有期徒
    刑8 月、6 月，應執行有期徒刑1 年確定；復於91年間，因
    轉讓第二級毒品案件，經臺灣士林地方法院以92年度訴字第
    89號判決判處有期徒刑7 月確定；上開判處有期徒刑8 月、
    6 月、7 月等3 罪，後經臺灣士林地方法院以93年度聲字第
    773 號裁定應執行有期徒刑1 年7 月確定；又於92年間，因
    施用毒品案件，經臺灣士林地方法院以92年度毒聲字第44號
    裁定送戒治處所施以強制戒治，於93年1 月9 日因毒品危害
    防制條例修正出所，並經臺灣士林地方法院以92年度訴字第
    81號判決，分別判處有期徒刑8 月、4 月，應執行有期徒刑
    10月確定；再於92年間，因犯贓物罪，經臺灣桃園地方法院
    以92年度桃簡字第11 78 號判決判處有期徒刑3 月確定；上
    開判處有期徒刑8 月、4 月、3 月等3 罪，後經臺灣桃園地
    方法院以94年度聲字第222 號裁定應執行有期徒刑1 年1 月
    確定，甲○○所犯前開各罪判處之有期徒刑，經接續執行後
    ，於94年6 月29日縮短刑期假釋出監，迄94年12月30日縮刑
    期滿，假釋未經撤銷視為執行完畢（據此，本件構成累犯）
    。詎甲○○仍不知戒慎，於91年8 月29日執行強制戒治期滿
    日起5 年以內，又基於反覆持續施用第一級毒品海洛因之單
    一行為決意，自96年2 月4 日起，至同年月27日止，在臺北
    縣不特定處所，以將第一級毒品海洛因摻水置於針筒內注射
    身體或將海洛因置於玻璃球內燒烤後吸食煙氣之方式，平均
    4 、5 天施用1 次，反覆多次施用海洛因；另又基於施用第
    二級毒品甲基安非他命之犯意，於96年2 月27日，在其位於
    臺北縣泰山鄉○○路○ 段142 巷8 號6 樓之45（6 房）租屋
    處，以將甲基安非他命置於玻璃球內燒烤後吸食煙氣之方式
    ，施用第二級毒品甲基安非他命1 次，嗣分別於：(一)、96年
    2 月4 日凌晨零時40分許，為警持搜索票至其位於臺北縣泰
    山鄉○○路○ 段142 巷8 號6 樓之45（6 房）查獲，並扣得
    彭耀宗所有而與甲○○本件施用第一、二級毒品犯行無關之
    新臺幣（下同）38,100元、甲基安非他命1 包、分裝杓1 枝
    、注射針筒4 枝、海洛因殘渣帶17只、分裝袋（中型）120
    個、分裝袋（小型）180 個、研磨機1 台等物。(二)、96年2
    月27日下午3 時30分許，在臺北縣新莊市○○街320 號前為
    警查獲，並扣得其所有之海洛因15小包（計淨重23.53 公克
    ）、甲基安非他命1 包（驗餘毛重0.987 公克），其所有而
    供或預備供本件施用海洛因所用之未使用過之注射針筒5 枝
    、注射針筒4 枝（其內之海洛因殘渣均量微無法析離單獨秤
    重）及其所有供本件施用海洛因、安非他命所用之分裝杓1
    枝。甲○○前開2 次為警查獲時，均同意接受採尿檢驗，其
    尿液檢體送鑑定，第1 次查獲後採集之尿液檢體呈嗎啡陽性
    反應；第2 次查獲採集之尿液檢體呈鴉片類、甲基安非他命
    陽性反應。
二、案經臺北縣政府警察局蘆洲分局及新莊分局移送臺灣板橋地
    方法院檢察署檢察官偵查起訴。
    理  由
一、認定犯罪事實所憑之證據及理由：
(一)、訊據被告對其在上揭時間、地點反覆多次施用第一級毒品海
    洛因暨施用第二級毒品甲基安非他命1 次之事實，於本院審
    理中自白不諱，而其先後如犯罪事實欄一(一)(二)所述時地為警
    查獲時，經警採集之尿液檢體送驗後，分別呈嗎啡陽性反應
    及鴉片、甲基安非他命陽性反應，有臺灣檢驗科技股份有限
    公司各於96年2 月27日、96年3 月15日所出具之濫用尿液藥
    物檢驗報告，及臺北縣政府警察局蘆洲分局偵辦毒品案件尿
    液代號對照表、臺北縣政府警察局新莊分局偵辦毒品案被移
    送者姓名及代碼對照表各1 份附於偵查卷足憑；又被告如犯
    罪事實欄一(二)所述時地為警查獲時，所扣得之白色粉末15包
    （合計淨重23.53 公克），經鑑定，其內白色粉末均含海洛
    因成分；扣案之透明結晶1 包（毛重1 公克，因鑑驗使用0.
    013 公克，即驗餘毛重0.987 公克），經鑑定，其內白色結
    晶體呈甲基安非他命陽性反應，亦有法務部調查局96年3 月
    24日調科壹字第09623026260 號鑑定書、臺灣檢驗科技股份
    有限公司於96年3 月12日所出具之濫用藥物檢驗報告（見96
    年度毒偵字第1850號偵查卷第43、44頁）附於偵查卷可參；
    此外，並有被告所有而供或預備供本件施用海洛因所用之未
    使用過注射針筒5 枝、注射針筒4 枝（其內之海洛因殘渣均
    量微無法析離單獨秤重），及供本件施用海洛因、安非他命
    所用之分裝杓1 枝扣案為憑，俱徵被告前開自白應與事實相
    符，可以採信。
(二)、次按觀察、勒戒或強制戒治執行完畢釋放後，5 年內再犯施
    用第一、二級毒品之罪者，檢察官應依法追訴，毒品危害防
    制條例第23條第2 項定有明文。查被告有如事實欄所載觀察
    勒戒、強制戒治紀錄，且於91年8 月29日執行強制戒治期滿
    等情，有臺灣高等法院被告前案紀錄表附卷足參，是被告於
    強制戒治執行完畢釋放後，5 年內再犯本件施用毒品罪，亦
    甚明確。綜上所述，本件事證已明，被告犯行堪以認定。
二、應適用之法律、科刑審酌事由及沒收物之處理：
(一)、按連續犯之規定廢除後，對於部分習慣犯，例如竊盜、吸毒
    等犯罪，是否會因適用數罪併罰而使刑罰過重產生不合理之
    現象乙節，在實務運用上應可參考德、日等國之經驗，委由
    學界及實務以補充解釋之方式，發展接續犯之概念，對於合
    乎接續犯或包括一罪之情形，認為構成單一之犯罪，以限縮
    數罪併罰之範圍，用以解決上述問題，為此次刑法修正刪除
    第56條連續犯規定之立法理由所明載；又立法者針對特定刑
    罰規範之構成要件，已預設其本身係持續實行之複次行為，
    具備反覆、延續之行為特徵，故將之總括或擬製成一個構成
    要件之「集合犯」行為，因刑法評價上為構成要件之行為單
    數，應僅成立一罪。查毒品因具有成癮性、濫用性（此觀毒
    品危害防制條例第2 條之規定自明），立法實務首重以刑事
    處遇方式戒斷行為人毒癮，若無法收其實效，始依法追訴處
    罰（此觀毒品危害防制條例第20、23條之規定即明），故施
    用毒品本身具備反覆、延續之行為特徵，持續多次施用毒品
    始為此類犯罪之典型或常態，於刑法評價上，施用毒品應僅
    成立集合犯一罪（林鈺雄著「跨連新舊法之施用毒品行為—
    兼論行為單數與集合犯、接續犯概念之比較」，刊於95年7
    月本土法學雜誌第84期第141 頁以下）。且就施用毒品而言
    ，考其修正公布之毒品危害防制條例立法意旨，係認施用毒
    品者，多具有成癮性，故先以觀察勒戒或強制戒治等保安處
    分遮斷其毒癮，如仍無效，始以刑罰追訴處罰，故施用毒品
    罪，本即預定其有反覆實行施用毒品之性質，其若基於概括
    之決意，於密切之時地反覆延續實行施用毒品犯罪，依社會
    一般客觀上之觀察，認論以1 罪為適當時，似非不可以集合
    犯處理，只論以包括一罪（見張淳淙著「刑法廢除牽連犯、
    連續犯及常業犯後，有關行為罪述等適用上之疑義」，刊於
    法官協會雜誌第8 卷第2 期第61頁）。故有關行為人多次施
    用毒品之犯罪，本院基於前述施用毒品構成要件之反覆實行
    特徵，認為行為人如基於反覆實行之犯意，在密切接近之一
    定時、地，持續實行複次之施用毒品行為，應僅成立集合犯
    一罪。據此，被告業已供承係於前述期間內持續施用第一級
    毒品多次，施用頻率則為每4 、5 天施用1 次；佐以被告前
    曾因施用毒品之犯行，經觀察勒戒、強制戒治，卻仍無法克
    制自己，再度於密切接近之時間、地點，施用第一級毒品多
    次，顯見被告係出於反覆、延續施用第一級毒品之單一行為
    決意至明，在行為概念上，其多次施用毒品海洛因之行為，
    應評價認係包括一罪之集合犯，較符合社會通念及刑法學理
    。
(二)、是核被告所為，係犯毒品危害防制條例第10條第1 項之施用
    第一級毒品罪及同條例第10條第2 項之施用第二級毒品罪，
    其施用前持有第一、二級毒品之低度行為，應各為其後之施
    用第一、二級毒品高度行為所吸收，均不另論罪；又被告於
    89年間，因施用毒品案件，經臺灣士林地方法院以90年度毒
    聲字第620 號裁定令入戒治處所施以強制戒治，迄91年8 月
    29日執行完畢出所，該次施用毒品犯行且經臺灣士林地方法
    院以89年度訴字第515 號判決分別判處有期徒刑8 月、6 月
    ，應執行有期徒刑1 年確定；復於91年間，因轉讓第二級毒
    品案件，經臺灣士林地方法院以92年度訴字第89號判決判處
    有期徒刑7 月確定；上開判處有期徒刑8 月、6 月、7 月等
    3 罪，後經臺灣士林地方法院以93年度聲字第773 號裁定應
    執行有期徒刑1 年7 月確定；又於92年間，因施用毒品案件
    ，經臺灣士林地方法院以92年度毒聲字第44號裁定送戒治處
    所施以強制戒治，於93年1 月9 日因毒品危害防制條例修正
    出所，並經臺灣士林地方法院以92年度訴字第81號判決，分
    別判處有期徒刑8 月、4 月，應執行有期徒刑10月確定；再
    於92年間，因犯贓物罪，經臺灣桃園地方法院以92年度桃簡
    字第1178號判決判處有期徒刑3 月確定；上開判處有期徒刑
    8 月、4 月、3 月等3 罪，後經臺灣桃園地方法院以94年度
    聲字第222 號裁定應執行有期徒刑1 年1 月確定，前開各罪
    判處之有期徒刑，經接續執行後，於94年6 月29日縮短刑期
    假釋出監，迄94年12月30日縮刑期滿，假釋未經撤銷視為執
    行完畢等情，有前揭臺灣高等法院被告前案紀錄表附卷可憑
    ，是其於有期徒刑執行完畢後，5 年以內，故意再犯本件有
    期徒刑以上之罪，為累犯，就其前開所犯2 罪，均應依刑法
    第47條第1 項規定，均各加重其刑。復按前開條例第10條第
    1 項固規定：「施用第一級毒品者，處6 月以上5 年以下有
    期徒刑。」同條例第2 項規定：「施用第二級毒品者，處3
    年以下有期徒刑。」又同條例第11條第1 、2 、4 項則分別
    規定：「持有第一級毒品者，處3 年以下有期徒刑、拘役或
    新臺幣5 萬元以下罰金。」、「持有第二級毒品者，處2 年
    以下有期徒刑、拘役或新臺幣3 萬元以下罰金。」、「持有
    毒品達一定數量者，加重其刑至2 分之1 ，其標準由行政院
    定之。」而依行政院於93年1 月7 日訂定之「轉讓持有毒品
    加重其刑之數量標準」第2 條第1 項第1 款、第2 款規定，
    關於第一級毒品轉讓、持有淨重達5 公克以上，第二級毒品
    轉讓、持有淨重達10公克以上者，加重其刑至2 分之1 。查
    本件被告因施用持有之第一級毒品海洛因，雖顯逾前述加重
    其刑之標準，原應依法加重之，惟其因持有而應加重之刑與
    其所犯同條例第10條第1 項之罪相較，仍屬輕罪，是其因施
    用海洛因而持有之行為，仍屬低度行為，當為其施用之高度
    行為所吸收，不另論罪，附此敘明。又其前開所犯2 罪，犯
    意各別、行為互殊，應與分論併罰。至公訴人於起訴書中雖
    僅敘明被告基於施用第一級毒品海洛因之犯意，於96年2 月
    4 日為警採尿前回溯26小時之某時，在不詳處所，施用第一
    級毒品海洛因；復基於施用第一、二級毒品之犯意，於96年
    2 月27日13時30分許及同年月27日為警採尿回溯96小時內之
    某時，在臺北縣新莊市新生巷22號3 樓及不詳地點，分別施
    用第一、二級毒品海洛因及安非他命，然被告其餘如犯罪事
    實欄所述之施用第一級毒品海洛因犯行，經被告供認在卷，
    且與起訴書記載被告施用第一級毒品犯行部分，具有包括一
    罪之集合犯關係，業如前述，即為起訴效力所及，本院自應
    併與審究，附此敘明。
(三)、茲審酌被告素行、智識程度、犯罪之動機、目的、手段；前
    已因施用毒品犯行，經執行觀察勒戒、強制戒治及刑罰，仍
    再為本件犯行，顯未知所戒慎，及其施用毒品行為對於自身
    及社會所造成之危害程度非輕，暨其各自施用第一、二級毒
    品犯行之次數、頻率、施用期間及犯後坦承犯行，態度尚佳
    等一切情狀，就其前開所犯2 罪，分別量處如主文所示之刑
    ，並定其應執行之刑，以示儆懲。
(四)、如犯罪事實欄一(二)所述之扣案海洛因15包（合計淨重23.53
    公克）、甲基安非他命1 包（驗餘毛重0.987 公克）及注射
    針筒4 枝（其內之海洛因殘渣均量微無法析離單獨秤重），
    其內海洛因、甲基安非他命與包裹前開毒品之分裝袋共16只
    、注射針筒4 枝，二者在物理上難以析離及，均應依毒品危
    害防制條例第18條第1 項前段諭知沒收銷燬；未使用過注射
    針筒5 枝，為被告所有，預備供本件施用海洛因犯罪所用之
    物；又分裝杓1 枝，為被告所有，供本件施用海洛因、安非
    他命犯罪所用之物，經被告供陳在卷，爰均依刑法第38條第
    1 項第2 款規定沒收。至另如犯罪事實欄一(一)所述扣案之38
    ,100 元 、安非他命1 包、分裝杓1 枝、注射針筒4 枝、海
    洛因殘渣帶17只、分裝袋（中型）120 個、分裝袋（小型）
    180 個、研磨機1 台等物，係與被告一同為警查獲之彭耀宗
    所有，經彭耀宗於警詢中供認在卷（參見96年度偵字第4161
    號偵查卷第17頁、49頁反面），是被告辯稱上開扣案物品為
    彭耀宗所有，與其本件施用毒品犯行無關，即屬有據，該等
    扣案物品既與被告本件犯行無關，爰不併於本案宣告沒收或
    銷燬之，附此敘明。
據上論斷，應依刑事訴訟法第273 條之1 第1 項、第299 條第1
項前段、毒品危害防制條例第10條第1 項、第2 項、第18條第1
項前段，刑法第11條、刑法第47條第1 項、第51條第5 款、第38
條第1 項第2 款，判決如主文。
本案經檢察官郭季青到庭執行職務。
中　　華　　民　　國　　96　　年　　6 　　月　　15　　日
　　　　　　　　　刑事第十九庭法  官  陳明偉
上列正本證明與原本無異。
如不服本判決，請於送達後十日內向本院提出上訴狀
                              書記官  強梅芳
中　　華　　民　　國　　96　　年　　6 　　月　　15　　日
附錄本案論罪科刑法條全文
毒品危害防制條例第十條
施用第一級毒品者，處六月以上五年以下有期徒刑。
施用第二級毒品者，處三年以下有期徒刑。
毒品危害防制條例第十八條
查獲之第一、二級毒品及專供製造或施用第一、二級毒品之器具
，不問屬於犯人與否，均沒收銷燬之；查獲之第三、四級毒品及
製造或施用毒品之器具，無正當理由而擅自持有者，均沒入銷燬
之。但合於醫藥、研究或訓練之用者，得不予銷燬。
前項合於醫藥、研究或訓練用毒品或器具之管理辦法，由法務部
會同行政院衛生署定之。
